【裁判字號】    97,訴,282
【裁判日期】    970430
【裁判案由】    毒品危害防制條例
【裁判全文】
臺灣士林地方法院刑事判決               97年度訴字第282號
公  訴  人  臺灣士林地方法院檢察署檢察官
被      告  甲○○
上列被告因毒品危害防制條例案件，經檢察官提起公訴（97年度
毒偵緝字第14號、97年度毒偵字第145 號），經被告於準備程序
中就被訴事實為有罪之陳述，本院裁定改以簡式審判程序審理，
並判決如下：
    主  文
甲○○施用第一級毒品，累犯，處有期徒刑柒月；又施用第二級
毒品，累犯，處有期徒刑伍月；又施用第一級毒品，累犯，處有
期徒刑柒月。應執行有期徒刑壹年伍月。
    事  實
一、甲○○曾因施用毒品案件，經觀察、勒戒後，認無繼續施用
    毒品傾向，於民國90年10月3 日觀察、勒戒執行完畢釋放，
    並由本院於90年10月25日裁定不付審理。繼又因施用毒品案
    件，經本院以94年度士簡字第836 號判決處有期徒刑4 月確
    定，於95年1 月17日執行完畢。竟仍不知悔改，復分別基於
    施用第一級毒品、第二級毒品之犯意，各於96年7 月2 日下
    午2 時許，在臺北縣樹林市○○街○ 段18號6 樓友人住處 (
    起訴書誤載為臺北市○○區○○路99號4 樓住處)， 以針筒
    注射之方式，施用第一級毒品海洛因1 次，另以將甲基安非
    他命放入吸食器內點火燒烤之方式，施用第二級毒品甲基安
    非他命1 次; 另再基於施用第一級毒品之犯意，於96年11月
    28日，在臺北市○○區○○路99號4 樓住處，以針筒注射之
    方式，施用第一級毒品海洛因1 次。嗣先後於96年7 月2 日
    下午3 時許，在臺北縣樹林市○○街○ 段18號6 樓為警查獲
    ; 於96年11月29日凌晨1 時許，於臺北市○○區○○路4段
    216 號前因案遭緝獲後，為警採尿送驗，因而獲悉上情。
二、案經臺北縣政府警察局海山分局報告臺灣板橋地方法院檢察
    署呈請台灣高等法院檢察署檢察長令轉臺灣士林地方法院檢
    察署檢察官偵查起訴及由臺北市政府警察局大安分局報請臺
    灣士林地方法院檢察署檢察官偵查起訴。
    理  由
一、本件被告甲○○所犯毒品危害防制條例第10條第1 、2 項之
    罪，非死刑、無期徒刑或最輕本刑有期徒刑三年以上之罪，
    亦非高等法院管轄第一審案件，且於準備程序進行中，被告
    先就被訴事實為有罪之陳述，經告知被告簡式審判程序之旨
    ，並聽取檢察官、被告之意見後，本院合議庭裁定由受命法
    官進行簡式審判程序，是本件之證據調查，依刑事訴訟法第
    273 條之2 規定，不受同法第159 條第1 項、第161 條之2
    、第161 條之3 、第163 條之1 及第164 條至第170 條規定
    之限制，合先敘明。
二、上開犯罪事實，業據被告於本院審理時自白不諱（見本院卷
    第19頁至第22頁），且有臺灣檢驗科技股份有限公司96 年7
    月18日報告編號CH/2007/70424 號濫用藥物尿液檢驗報告 (
    見96年度毒偵字第6222號卷第9 頁)、 臺北市政府警察局偵
    辦毒品案件尿液檢體委驗單 (見97年度毒偵字第145 號卷第
    7 頁)、 臺灣尖端先進生技醫藥股份有限公司96年12 月7日
    濫用藥物檢驗報告 (見97年度毒偵字第145 號卷第6頁)各1
    紙在卷可憑，足見被告自白與事實相符。按92年7 月9 日新
    修正之毒品危害防制條例刪除2 犯及3 犯之規定，一改修法
    前繁雜之處遇程序，僅將施用毒品者簡化區分為初犯、再犯
    ，並認施用毒品者係屬病患性犯人，以觀察、勒戒戒除其身
    癮，並以強制戒治去除其心癮。經觀察、勒戒或強制戒治執
    行完畢釋放後，若係5 年後再犯該條例第10條施用毒品罪者
    ，與同條例第20條第1 項、第2 項關於「初犯」之處理方式
    相同，檢察官應先聲請法院裁定令被告入勒戒處所觀察、勒
    戒，並視有無繼續施用毒品傾向，決定應予釋放、為不起訴
    之處分，或應聲請法院裁定令入勒戒處所強制戒治；若係5
    年內「再犯」同條例第10條施用毒品罪者，依同條例第23條
    第2 項規定，檢察官則應依法追訴。觀諸該條例第20條第3
    項之修正理由：「觀察、勒戒或強制戒治5 年後再犯者，顯
    見前所實施之觀察、勒戒或強制戒治已足以遮斷其施用毒品
    之癮，為期自新及協助其戒除毒癮，對此5 年後再犯者，爰
    明定仍適用初犯之規定，先經觀察、勒戒、強制戒治之程序
    。」及同條例第23條第2 項之修正理由：「為配合簡化施用
    毒品犯之刑事處遇程序，並鑑於經觀察、勒戒或強制戒治執
    行完畢釋放後5 年內再犯者，其再犯率甚高，原據以實施之
    觀察、勒戒及強制戒治既已無法收其實效，自應施以刑事處
    遇。」顯然如施用毒品者係前經觀察、勒戒或強制戒治等治
    療程序執行完畢5 年後，始再施用毒品之「初犯」，因前所
    執行之觀察、勒戒或強制戒治已足收戒除毒癮之效，自應重
    新執行觀察、勒戒或強制戒治等治療程序，並於治療程序執
    行完畢後，由檢察官為不起訴處分，毋庸對之追訴處罰；反
    之，在「再犯」之情形，因其先前所為治療程序顯未能收戒
    斷毒癮之效，且考量施用毒品者之再犯率偏高，乃簡化其刑
    事處遇程序，而逕予追訴處罰，不再施以治療程序。參酌上
    開立法理由，修正毒品危害防制條例就施用毒品者，祇於「
    初犯」及「5 年後再犯」二種情形，有其追訴條件之限制，
    即須於初犯經觀察、勒戒或強制戒治釋放後，5 年內均無施
    用毒品之行為，始能認其前所實施之觀察、勒戒或強制戒治
    已足遮斷毒癮，而得於5 年後再犯時，再予適用初犯之規定
    ，重行觀察、勒戒等程序。倘5 年內已經再犯，被依法追訴
    處罰，縱其第3 次（或第3 次以上）施用毒品之時間在初犯
    釋放5 年以後，即與「5 年後再犯」之情形有別，且因已於
    「5 年內再犯」，顯見其再犯率甚高，原實施觀察、勒戒或
    強制戒治，已無法收其實效，而無5 年戒斷期之存在，自無
    再經觀察、勒戒及強制戒治之必要，應由檢察官逕行起訴，
    始符新法修正之本旨，最高法院95年度台非字第59號、第65
    號判決意旨可資參照。經查，本件被告曾因施用毒品案件，
    經觀察、勒戒後，認無繼續施用毒品傾向，於民國90年10月
    3 日觀察、勒戒執行完畢釋放，並由本院於90年10月25日裁
    定不付審理，有台灣高等法院被告前案紀錄表在卷可稽，然
    被告於觀察勒戒執行完畢5 年內，又於94年間再犯施用毒品
    罪，且經法院判處罪刑確定，即係「5 年內再犯」，甚為明
    確。衡諸首揭說明，本案被告犯行既非初犯，亦非毒品危害
    防制條例第20條第3 項所指「5 年後再犯」之情形，即應依
    法訴追審理。是被告於前次觀察勒戒執行完畢釋放後5 年內
    ，再犯
    本件施用第一級及第二級毒品之罪，堪以認定，應依法論科
    。
三、按海洛因、甲基安非他命分別係毒品危害防制條例第2 條第
    2 項第1 款、第2 款所稱之第一級毒品、第二級毒品。核被
    告所為，係犯毒品危害防制條例第10條第1 項、第2 項之施
    用第一級毒品罪、施用第二級毒品罪。其持有第一級毒品海
    洛因、第二級毒品安非他命進而施用，持有毒品之低度行為
    為施用毒品之高度行為所吸收，不另論以持有毒品罪。被告
    上開施用第一級、第二級毒品犯行間，及其前後2 次施用第
    一級毒品犯行間，犯意各別，行為互殊，應予分論併罰。查
    被告前有犯罪事實欄所載之有期徒刑執行完畢前科紀錄，有
    臺灣高等法院被告前案紀錄表在卷可稽，其受有期徒刑之執
    行完畢5 年內，故意再犯本案有期徒刑以上之各罪，為累犯
    ，均應依刑法第47條第1 項之規定，加重其刑。爰審酌被告
    前因施用毒品經觀察勒戒及受有期徒刑之宣告、執行後，仍
    不知悛悔，復再度施用毒品，顯見其意志不堅，不能戒絕毒
    品，暨其犯罪動機、手段，以及施用毒品為自戕行為，除對
    己身產生危害，並未直接侵及他人法益，與犯罪後於本院審
    理時坦承犯行，態度尚稱良好等一切情狀，分別量處如主文
    所示之刑，並定其應執行刑。
四、據上論斷，依刑事訴訟法第273 條之1 第1 項、第299 條第
    1 項前段，毒品危害防制條例第10條第1 項、第2 項，刑法
    第11條前段、第47條第1 項、第51條第5 款，判決如主文。
本案經檢察官吳維雅到庭執行職務
中    華    民    國    97    年    4     月    30    日
                  刑事第四庭法  官    洪慕芳
以上正本證明與原本無異。
如不服本判決，應於判決送達後10日內，向本院提出上訴狀。
                            書記官    林靜枝
中    華    民    國    97    年    4     月    30    日
附錄本判決論罪科刑依據法條：
毒品危害防制條例第10條：
  施用第一級毒品者，處6 月以上5 年以下有期徒刑。
  施用第二級毒品者，處3 年以下有期徒刑。


司法院資訊處製作；財團法人民間司法改革基金會備份。
